【裁判字號】    94,交上易,629
【裁判日期】    950126
【裁判案由】    過失傷害
【裁判全文】
臺灣高等法院臺南分院刑事判決       94年度交上易字第629號
上  訴  人  臺灣臺南地方法院檢察署檢察官
被      告  乙○○
上列上訴人因被告過失傷害案件，不服臺灣臺南地方法院94年度
交易字第81號中華民國94年10月26日第一審判決（起訴案號：臺
灣臺南地方法院檢察署93年度偵字第 11161號），提起上訴，本
院判決如下：
    主  文
上訴駁回。
乙○○緩刑貳年。
    事  實
一、乙○○考領有小型車普通駕駛執照，於民國93年6 月26日12
    時30分許，駕駛車牌號碼TL-9421 號自小客車，甫自臺南市
    ○區○○路38號對面之「大使餐廳」停車場出入口處，由西
    往東方向駛出，欲右轉東興路由北往南方向行駛，本應注意
    汽車駕駛人起駛前，應注意左右有無障礙或車輛行人，並應
    讓行進中之車輛、行人優先通行，以避免危險之發生，依當
    時天候晴、日間有自然光線、柏油路面乾燥、無缺陷及障礙
    物、視距良好，並無不能注意之情事，竟疏未注意貿然駛入
    東興路機慢車道，適有甲○○○騎乘車牌號碼ZWF-963 號輕
    型機車由北向南方向，正常行駛於東興路機慢車優先道，對
    乙○○所駕自小客車逕自駛入機慢車道之狀況無從防範而閃
    避不及，致其所駕駛上開機車右前車頭飾板與乙○○所駕駛
    自小客車左前車頭發生碰撞，隨即人車倒地，而受有右脛骨
    平臺骨折、右肩挫傷、頭部挫傷等傷害。乙○○於肇事後，
    在未有偵查犯罪職務之機關或公務員發覺其為犯罪人前，即
    向處理本件車禍事故，尚不知肇事者為何人之臺南市警察局
    第一分局車禍處理小組員警陳秋全供承其肇事犯罪，自首並
    接受裁判。
二、案經甲○○○訴由臺南市警察局第一分局報請臺灣臺南地方
    法院檢察署檢察官偵查起訴。
    理  由
壹、認定犯罪事實所憑之證據及理由
  一、上開事實，業據被告乙○○迭於警、偵訊、原審及本院審
      理時均坦白承認，核與證人即告訴人甲○○○於警詢中所
      證述之被害情節大致相符（警卷第3頁至第4頁），並有道
      路交通事故現場圖、道路交通事故調查報告表(一)、(二)、交
      通事故現場蒐證照片16幀及臺南市警察局舉發違反道路交
      通管理事件通知單（警卷第 6頁至第17頁）在卷可稽。綜
      參上開補強證據已足資證明被告於審理中所為之任意性自
      白，應具有相當程度之真實性，而確信被告前述自白之犯
      罪事實確屬真實。
  二、按汽車起步前應顯示方向燈，注意前後左右有無障礙或車
      輛行人，並應讓行進中之車輛行人優先通行，為道路交通
      安全規則第89條第1項第6款所明文，依上開規定，汽車起
      步行駛時，其前後左右行進中之車輛行人較諸該起駛之汽
      車，有優先通行之路權甚明。經查卷附上開道路交通事故
      現場圖及交通事故現場蒐證照片可知，被告所駕之車輛於
      事故發生後係車頭右傾約45度、順向斜停在東興路北往南
      機慢車道內，該車車頭距快車道約 0.3公尺，顯然該車自
      停車場出入口駛出後，尚未完成右轉動作進入快車道正常
      行駛，則依前引道路交通安全規則規定，告訴人所騎乘與
      被告之汽車同向行駛之直行機車，具有優先通行之路權，
      被告未禮讓該機車先行通過續向前行，以致與告訴人所騎
      乘之前揭機車發生碰撞，被告就本案交通事故之發生，顯
      有過失已明。又查，被告既考領有小型車普通駕駛執照（
      警卷第22頁），此應為被告所應注意並能注意之義務，而
      肇事當時天候晴、日間有自然光線、柏油路面乾燥、無缺
      陷及障礙物、視距良好，有上開道路交通事故調查報告表
      在卷足據，依被告之智識、能力等情，亦無不能注意之情
      事，則依案發當時天候晴、路面平坦、無缺陷、無障礙物
      、視距良好之行車環境，輔以充分之注意，並無不能注意
      之不可抗力之情事存在，被告若能依規定遵守道路交通安
      全規則，並盡汽車駕駛人之相當注意義務，於起駛前，注
      意左右有無障礙或車輛行人，並讓行進中之車輛優先通行
      ，即可避免本件車禍之發生，但竟疏未注意貿然駛入東興
      路機慢車道，則被告就本件車禍事故之發生顯有過失，應
      堪認定。再查，本件交通事故之肇事因素，經臺灣臺南地
      方法院檢察署檢察官囑託臺灣省臺南區車輛行車事故鑑定
      委員會鑑定結果，亦認被告駕駛自小客車，起駛前未讓行
      進中之車輛先行，為肇事主因，有臺灣省臺南區車輛行車
      事故鑑定委員會94年 1月13日南鑑字第0945900155號函附
      鑑定意見書在卷可憑（偵查卷第15頁至第16頁），益足認
      被告就本件交通事故之發生，確有過失至為明確。至於該
      鑑定意見書亦認告訴人有疏於注意車前狀況之過失，惟依
      前所述，此為本院所不採，併此敘明。
  三、次查，本件告訴人因本件車禍受有右脛骨平臺骨折、右肩
      挫傷等傷害，有國立成功大學醫學院附設醫院診斷證明書
      （警卷第18頁）在卷可參，告訴人所受傷害亦與被告前開
      過失行為間，有相當之因果關係亦明。
  四、至上訴意旨及告訴人雖以：告訴人因本件交通事故另因頭
      內部出血，致造成左側額葉、顳葉、頂葉亞急性硬腦膜下
      出血併右側肢體無力，而認告訴人所受的傷害已達重傷害
      之程度等語，惟查：
    (一)按刑法第10條第 4項所稱毀敗機能及於身體健康有重大不
      治之傷害，乃指傷害之結果確係毀敗或身體健康確有終身
      不治之傷害者而言，若僅一時不能動作，不過受傷後之狀
      態（最高法院20年上字第547號判例參照）。
    (二)查依告訴人所提出之診斷證明書所載，告訴人固於93年 8
      月21日因左側額葉、顳葉、頂葉亞急性硬腦膜下出血併右
      側肢體無力，而至國立成功大學醫學院附設醫院手術，然
      經本院向國立成功大學醫學院附設醫院函詢告訴人之受傷
      情形，該醫院以94年12月21日成附醫外字第0940014695號
      函覆稱：「病患恢復良好，無造成肢體或其他部位重大無
      法回復之傷害。」等語（本院卷第17、18頁），足見告訴
      人所受之傷，雖在手術前有右側肢體無力之情形，但非已
      達全部喪失效用之程度，而未達機能毀敗及身體健康有重
      大不治之傷害之程度，顯與刑法第10條第4項所定重傷之
      要件不合。
  五、綜合上開證據之調查結果，足證明告訴人甲○○○確係因
      被告乙○○過失行為所肇致之本件交通事故，造成告訴人
      受有前揭普通傷害，是被告之過失行為與告訴人所受傷害
      之結果間有相當因果關係。從而，本件事證明確，被告過
      失傷害之犯行，堪以認定，應依法論科。
貳、論罪科刑之理由
  一、核被告乙○○所為，係犯刑法第284條第1項前段之過失致
      普通傷害罪。
  二、被告於肇事後，主動請路人打電話報警，將傷者送醫，並
      在偵查犯罪機關尚未發覺肇事者為何人前，主動向前來處
      理車禍之員警坦承係肇事者，而接受裁判，有上揭臺南市
      警察局第一分局道路交通事故肇事人自首情形紀錄表（警
      卷第20頁）在卷足稽，符合刑法第62條前段規定之自首要
      件，爰依法減輕其刑。
參、維持原判決之理由
  一、原審以被告為有罪之陳述，裁定以簡式審判程序審理，認
      其罪證明確，因而：
    (一)適用刑法第284條第1項前段、第62條前段、第41條第1項
      前段，罰金罰鍰提高標準條例第1條前段、第2條之規定。
    (二)並審酌被告並無犯罪前科，被告過失程度，被害人所受傷
      情等一切情狀，量處拘役五十日，並諭知易科罰金之折算
      標準。
  二、本院經核原判決認事用法，並無不合，且量刑亦堪屬允當
      。檢察官上訴意旨，指摘告訴人已因本件車禍身受重傷，
      經查並非可取，已如前述，至上訴意旨並指摘被告量刑過
      輕，惟按刑之量定及緩刑之宣告，係實體法上賦予法院得
      為自由裁量之事項，倘其未逾越法律所規定之範圍，或濫
      用其權限，即不得任意指摘為違法（最高法院75年台上字
      第7033號判例意旨參照）。經核原審法院參酌被告並無犯
      罪前科，被告過失程度，被害人所受傷情等一切情狀，量
      處拘役五十日，並諭知易科罰金之折算標準，並未逾越法
      律所規定之裁量權限，其量刑並斟酌刑法第57條各款所列
      情狀而未逾法定刑度，堪屬允當，檢察官上訴意旨指摘量
      刑過輕，亦非可取，為無理由，應予駁回。
  三、末按法院對符合刑法第74條之被告，依其犯罪情節及犯後
      態度，足信無再犯之虞，且因過失犯罪，自首犯罪，且態
      度誠懇，犯罪後因向被害人或其家屬道歉或給付合理賠償
      ，經被害人或其家屬表示宥恕者，宜認為以暫不執行為適
      當，並予宣告緩刑，法院加強緩刑宣告實施要點第2點第2
      、5、6款參照。查被告未曾受有期徒刑以上刑之宣告，有
      台灣高等法院被告全國前案紀錄表一份可按（本院卷第24
      頁），本件因被告之過失行為而肇事，被告於肇事後即主
      動報案自首犯行，本院審酌上情，並參以本件車禍對被告
      應是很大之教訓，是經此偵審程序，當知警惕，信無再犯
      之虞。且被告於94年12月23日，已與被害人在臺灣臺南地
      方法院臺南簡易庭成立調解，賠償被害人二十萬元，依調
      解筆錄四並記載聲請人（即告訴人）願原諒相對人（即被
      告）的過失等語，有臺灣臺南地方法院臺南簡易庭調解筆
      錄影本一件附卷可稽（本院卷第33頁），符合前揭法院加
      強緩刑宣告實施要點第2點第2、5、6款之規定，因認所宣
      告之刑以暫不執行為適當，爰併予宣告緩刑二年，以啟自
      新。
肆、適用之法律：刑事訴訟法第368條，刑法第74條第1款。
本案經檢察官徐松奎到庭執行職務。
中    華    民    國    95    年    1     月    26    日
                  刑事第四庭    審判長法  官  吳志誠
                                      法  官  陳珍如
                                      法  官  蔡美美
以上正本證明與原本無異。
不得上訴。
                                      書記官  蔡振豐
中    華    民    國    95    年    1     月    26    日
附錄法條：
刑法第284條第1項前段
(過失傷害罪)
因過失傷害人者，處 6 月以下有期徒刑、拘役或 500 元以下罰
金。


司法院資訊處製作；財團法人民間司法改革基金會備份。
